臺灣高等法院刑事裁定
111年度聲字第3252號
聲  請  人  臺灣高等檢察署檢察官
受  刑  人  陸世衡



上列聲請人因受刑人數罪併罰有二裁判以上，聲請定其應執行之
刑（聲請案號：臺灣高等檢察署111年度執聲字第1549號），本
院裁定如下：
    主  文
陸世衡犯如附表一所示各罪所處罰金之刑，應執行罰金新臺幣拾
伍萬元，如易服勞役，以新臺幣壹仟元折算壹日。
其餘聲請駁回（即就附表一所示各罪所處有期徒刑部分）。
    理  由
一、聲請意旨略以：受刑人陸世衡（下稱受刑人）因違反槍砲彈
    藥刀械管制條例等數罪，先後經判決確定如附表，請就附表
    所列之各罪，依刑法第53條、第51條第5款、第7款規定，定
    其應執行之刑，爰依刑事訴訟法第477條第1項聲請裁定等語
    。
二、按：
  ㈠裁判確定前犯數罪者，併合處罰之，而數罪併罰有二以上裁
    判者，應定其應執行之刑，其宣告多數罰金者，於各刑中之
    最多額以上，各刑合併之金額以下，定其金額，刑法第50條
    、第51條第7款、第53條分別定有明文。再刑事訴訟法第370
    條第2項、第3項，已針對第二審上訴案件之定應執行之刑，
    明定有不利益變更禁止原則之適用，於分屬不同案件之數罪
    併罰有應更定執行刑者，本於同為定刑裁定應為相同處理之
    原則，法院於裁定定應執行之刑時，自仍應有不利益變更禁
    止原則法理之考量，亦即另定之執行刑，其裁量所定之刑期
    ，不得較重於前定之執行刑加計後裁判宣告之刑之總和，否
    則即與法律秩序理念及法律目的之內部界限有違（最高法院
    103年度第14次刑事庭決議及最高法院93年度台非字第192號
    判決意旨參照）。
  ㈡「裁判確定前犯數罪者，併合處罰之。但有下列情形之一者
    ，不在此限：一、得易科罰金之罪與不得易科罰金之罪。二
    、得易科罰金之罪與不得易服社會勞動之罪。三、得易服社
    會勞動之罪與不得易科罰金之罪。四、得易服社會勞動之罪
    與不得易服社會勞動之罪」、「前項但書情形，受刑人請求
    檢察官聲請定應執行刑者，依第51條規定定之」，刑法第50
    條第1項、第2項分別定有明文。是檢察官就刑法第50條第1
    項但書所列案件，聲請定應執行刑者，必須經受刑人之請求
    ，始為合法。倘檢察官未經受刑人請求，逕聲請法院就受刑
    人所犯得易科罰金或得易服社會勞動之罪，與不得易科罰金
    或不得易服社會勞動之罪合併定其應執行刑者，所為聲請即
    非適法。所謂經受刑人之請求，無論受刑人於檢察官聲請前
    已為該項請求；或檢察官於聲請時，受刑人雖尚未為該項請
    求，惟於法院為裁定前，受刑人已以書面或言詞向檢察官請
    求，均屬之。法院為裁定時，關於此一判斷聲請合法與否之
    要件，自應調查、審認（最高法院102年度台抗字第389號裁
    定意旨參照）。
  ㈢定應執行刑之實體裁定，具有與科刑判決同一之效力。行為
    人所犯數罪，經裁判酌定其應執行刑確定時，即生實質之確
    定力。法院就行為人之同一犯罪所處之刑，如重複定刑，行
    為人顯有因同一行為而遭受雙重處罰之危險。關於定應執行
    刑之案件，自有一事不再理原則之適用；又數罪併罰案件之
    實體裁判確定後，既生實質之確定力，除因增加經另案判決
    確定合於數罪併罰之其他犯罪，或原定應執行刑之數罪中有
    部分犯罪，因非常上訴、再審程序而經撤銷改判，或有赦免
    、減刑等情形，致原裁判定刑之基礎已經變動，或其他客觀
    上有責罰顯不相當之特殊情形，為維護極重要之公共利益，
    而有另定應執行刑之必要者外，法院應受原確定裁定實質確
    定力之拘束。已經定應執行刑確定之各罪，除上開例外情形
    外，法院再就該各罪之全部或部分重複定其應執行刑，前、
    後二裁定對於同一宣告刑重複定刑，行為人顯有因同一行為
    遭受雙重處罰之危險，自均屬違反一事不再理原則，不以定
    刑之各罪範圍全部相同者為限（最高法院110年度台抗字第4
    89號裁定意旨參照）。
三、經查：
  ㈠本院參酌最高法院110年度台抗大字第489號裁定意旨，業已
    向受刑人函詢其對本件之意見，有其民國111年9月27日親自
    簽名之意見查詢表在卷可考(見本院卷第95頁)，合先敘明。
    又受刑人因違反槍砲彈藥刀械管制條例等案件，先後經法院
    判決判處如附表一所示之刑，且咸經確定在案（均詳如附表
    一所示），而本院為附表一所示案件犯罪事實最後判決之法
    院，有本院被告前案紀錄表及各該刑事裁判附卷可憑。
　㈡茲檢察官聲請就附表一所示之罪所併科罰金刑部分定其應執
    行刑，本院審核認聲請為正當，應定其應執行之罰金金額。
    爰審酌受刑人所犯如附表一編號3所示之罪為非法製造刀械
    罪；編號1、2所示之罪均為惡性較重之未經許可持有空氣槍
    罪；編號4所示之罪，則為惡性更重之非法製造可發射子彈
    具有殺傷力之槍枝罪，均屬非法製造、持有刀械或槍枝等，
    對社會治安、他人生命、身體安全具有潛在危害之犯罪，並
    斟酌本件對全體犯罪應予之整體非難評價程度，暨前述各罪
    所併科罰金定應執行刑之外部界限（各宣告刑中併科罰金最
    多額之7萬元以上，各罰金合併計算之數額19萬5000元以下
    ），及不利益變更禁止原則（附表一編號1、2、4所示之罪
    所併科罰金曾定應執行罰金12萬元，加計附表一編號3之罰
    金4萬5000元，合計罰金數額為16萬5000元）等應遵守之內
    部界限，定其應執行刑如主文第1項所示，併諭知易服勞役
    之折算標準。
  ㈢至聲請意旨雖就受刑人所犯如附表一所示各罪所處之有期徒
    刑，請求依刑法第51條第5款規定，定其應執行刑部分。惟
    ：
  ⒈如附表一編號1、2、4所示之罪，係屬不得易科罰金之罪，如
    附表一編號3所示之罪則為得易科罰金之罪，有刑法第50條
    第1項但書所示情形，揆諸前開說明，檢察官必須經受刑人
    請求，始得向法院聲請定受刑人應執行之刑。然遍查卷內並
    無受刑人請求檢察官聲請就上開各罪一併定其應執行刑之相
    關資料，揆諸上開規定，檢察官逕向本院聲請定其執行刑，
    於法不合。
  ⒉另附表一編號2、4之有期徒刑部分，業與他罪，前經本院以1
    08年度聲字第3111號裁定應執行有期徒刑6年4月確定（如附
    表二所示，附表一編號2、4即為附表二編號1、4）；而附表
    一編號3之有期徒刑部分，則業與他罪經臺灣桃園地方法院1
    06年度審易緝字第34、35號判決應執行有期徒刑1年1月確定
    （如附表三所示，附表一編號3即為附表三編號1），揆諸前
    揭最高法院大法庭裁定意旨，在附表二、三應執行刑之裁判
    仍屬合法存在而具有實質確定力之情形下，自不得任意割裂
    ，將其中附表一編號2、4（即附表二編號1、4）及附表一編
    號3（即附表三編號1）所示之罪另與附表一編號1所示之罪
    ，再行聲請定應執行刑。
  ⒊綜上說明，本件檢察官聲請就附表一編號2至4與附表一編號1
    所示各罪之「有期徒刑部分」合併定應執行刑，於法未合，
    應予駁回。
據上論斷，應依刑事訴訟法第477條第1項、第220條，刑法第53
條、第51條第7款、第42條第3項，裁定如主文。
中　　華　　民　　國　　111 　年　　10　　月　　11　　日
                  刑事第十五庭  審判長法  官  陳芃宇
                                      法  官  余銘軒
                                      法  官  陳俞伶
以上正本證明與原本無異。
如不服本裁定，應於收受送達後五日內向本院提出抗告狀。
                                      書記官  朱家麒
中　　華　　民　　國　　111 　年　　10　　月　　12　　日
附表一：
編        號           1           2           3            4 罪        名  未經許可持有空氣槍罪 未經許可持有空氣槍罪 非法製造刀械罪 製造可發射子彈具有殺傷力之槍枝罪 宣   告   刑  有期徒刑10月 有期徒刑10月 有期徒刑6月 有期徒刑5年4月   併科罰金新臺幣7萬元（罰金如易服勞役，以新臺幣1000元折算1日） 併科罰金新臺幣5萬元 （罰金如易服勞役，以新臺幣1000元折算1日） 併科罰金新臺幣4萬5000元（罰金如易服勞役，以新臺幣1000元折算1日） 併科罰金新臺幣3萬元（罰金如易服勞役，以新臺幣1000元折算1日） 犯 罪 日 期  102年6月某日至103年4月25日1時50分許 100年9月某日至104年1月30日4時許 104年底某日至105年3月4日14時許 105年2月某日至105年5月17日7時20分許 偵查（自訴）機關年度案號  臺灣桃園地方檢察署103年度偵字第10543號 臺灣臺北地方檢察署104年度偵字第4907號 臺灣桃園地方檢察署105年度偵字第9248、9525號、105年度毒偵字第2749、3460、3996號 臺灣宜蘭地方檢察署105年度偵字第2701號 最後事實審 法    院 臺灣高等法院 臺灣高等法院 臺灣桃園地方法院 臺灣高等法院  案    號 104年度上訴字第3053號 104年度上訴字第3204號 106年度審易緝字第34、35號 106年度上訴字第2909號  判決日期 105年2月26日 105年2月17日 106年6月14日 107年1月31日 確定判決 法    院 最高法院 最高法院 臺灣桃園地方法院 最高法院  案    號 105年度台上字第1283號（聲請書誤載為「106」年度） 105年度台上字第3021號 106年度審易緝字第34、35號 107年度台上字第3608號  確定日期 105年5月19日 105年11月17日 106年8月4日 107年9月27日 可否易科罰金          否         否         是         否 備        註  臺灣桃園地方檢察署105年度執字第6867號 臺灣臺北地方檢察署105年度執字第9113號 臺灣桃園地方檢察署106年度執字第11072號 臺灣宜蘭地方檢察署107年度執字第3110號   編號1、2、4罰金部分曾經本院以108年度聲字第3111號裁定應執行罰金12萬元   編號1、2、4罰金部分曾經本院以108年度聲字第3111號裁定應執行罰金12萬元 
附表二：
編        號           1           2           3            4 罪        名  未經許可持有空氣槍罪 施用第二級毒品罪 施用第二級毒品罪 製造可發射子彈具有殺傷力之槍枝罪 宣   告   刑  有期徒刑10月，併科罰金新臺幣5萬元 有期徒刑4月 有期徒刑3月 有期徒刑5年4月，併科罰金新臺幣3萬元 犯 罪 日 期  100年9月某日至104年1月30日4時許 104年8月7日 104年11月26日 105年2月某日至105年5月17日7時20分許 偵查（自訴）機關年度案號  臺灣臺北地方檢察署104年度偵字第4907號 臺灣桃園地方檢察署104年度毒偵字第3781號 臺灣桃園地方檢察署105年度毒偵字第222號 臺灣宜蘭地方檢察署105年度偵字第2701號 最後事實審 法    院 臺灣高等法院 臺灣桃園地方法院 臺灣桃園地方法院 臺灣高等法院  案    號 104年度上訴字第3204號 104年度桃簡字第2124號 105年度簡上字第128號 106年度上訴字第2909號  判決日期 105年2月17日 105年6月14日 105年8月24日 107年1月31日 確定判決 法    院 最高法院 臺灣桃園地方法院 臺灣桃園地方法院 最高法院  案    號 105年度台上字第3021號 104年度桃簡字第2124號 105年度簡上字第128號 107年度台上字第3608號  確定日期 105年11月17日 105年7月13日 105年8月24日 107年9月27日 可否易科罰金          否         是         是         否 備        註  臺灣臺北地方檢察署105年度執字第9113號 臺灣桃園地方檢察署105年度執字第10349號 臺灣桃園地方檢察署105年度執字第12803號 臺灣宜蘭地方檢察署107年度執字第3110號 
附表三：
編        號  1 2 3         4 罪        名  非法製造刀械罪 施用第二級毒品罪 施用第二級毒品罪 施用第二級毒品罪 宣   告   刑  有期徒刑6月，併科罰金新臺幣4萬元 有期徒刑4月 有期徒刑4月 有期徒刑4月 犯 罪 日 期  104年底某日至105年3月4日14時許 105年5月16日 105年6月21日 105年7月15日 偵查（自訴）機關年度案號  臺灣桃園地方檢察署105年度偵字第9248、9525號、105年度毒偵字第2749、3460、3996號    最後事實審 法    院                              臺灣桃園地方法院     案    號                          106年度審易緝字第34、35號     判決日期                                 106年6月14日    確定判決 法    院                               臺灣桃園地方法院     案    號                          106年度審易緝字第34、35號     確定日期                                    106年8月4日    可否易科罰金          是        是        是           是 備        註  臺灣桃園地方檢察署106年度執字第11072號，原判決已定應執行有期徒刑1年1月